【裁判字號】    96,重上,81
【裁判日期】    970408
【裁判案由】    返還土地等
【裁判全文】
臺灣高等法院臺南分院民事判決  96年度重上字第81號
上  訴  人  丁○○
訴訟代理人  陳文彬  律師
            送達代收人  己○○
被 上 訴人  丙○○
            乙○○
上列二人共同
訴訟代理人  林春發  律師
上列當事人間請求返還土地等事件，上訴人對於中華民國96年10
月18日臺灣嘉義地方法院第一審判決（95年度重訴字第85號）提
起上訴，本院於97年3月25日言詞辯論終結，判決如下：
    主  文
上訴駁回。
第二審訴訟費用由上訴人負擔。
    事實及理由
一、被上訴人主張：
(一)、被上訴人透過原審法院93年度執字第1843號拍賣程序以新臺
    幣（下同）9,768,000元拍定取得坐落嘉義縣中埔鄉○○段1
    003地號土地，面積13660.66平方公尺，所有權全部（下稱
    系爭土地），並經94年5月27日核發權利移轉證書後於同年6
    月21日辦妥所有權移轉登記。上訴人於被上訴人拍定取得系
    爭土地前即無權占用系爭土地，並於其上搭蓋工寮等地上物
    暨種植農作物，經被上訴人多次要求返還均遭拒絕，爰依民
    法第767條規定請上訴人拆除地上物、剷除農作物並交還土
    地。
(二)、又被上訴人因上訴人無權占有系爭土地，致無法為使用收益
    ，受有損害，參照最高法院61年度台上字第1695號判例，上
    訴人因而獲得相當於租金之利益，依土地法第97條規定「城
    市地方房屋之租金，以不超過土地及其建築物申報總價年息
    百分之十為限」，是以系爭土地93年1月申報地價為每平方
    公尺184元，系爭土地面積13660.66平方公尺，申報總價為
    2,513,561元，計算每年租金為251,356元，上訴人占用系爭
    土地自94年5月27日起至95年9月27日止，長達1年4個月，上
    訴人應返還被上訴人相當於租金之不當利益共335,141元。
(三)、否認上訴人對系爭土地有租賃權存在：
    1.否認上訴人提出之證明書之真正，該證明書不足以作為判
      斷上訴人對系爭土地有租賃權存在，且該證明書係證人提
      出之書面，依最高法院20年度上字第2490號判例，證人僅
      提出書面未經法院訊問者，自不得採為合法之憑證。上訴
      人雖以原審地方法院92年度執字第2732號拍賣公告上「拍
      賣之耕地現由第三人丁○○承租耕種，拍定後不點交」之
      記載主張被上訴人早已知悉系爭土地不定期租賃之情事，
      惟執行法院對於拍賣標的物是否確有租賃權存在，並無實
      體調查權，該記載並無實體上效力，就涉及實體上權利義
      務事項之爭執，仍應由當事人向法院提出訴訟解決。上訴
      人復主張自78年起即對系爭土地有持續耕作之事實，然縱
      有持續耕作之事實，亦可能係土地所有權人對系爭土地欠
      缺管理能力，疏未注意遭人無權占用，或無償出借上訴人
      使用，並不足以證明有租賃權存在。又被上訴人曾對上訴
      人提出竊佔告訴，雖經台灣嘉義地方法院檢察署（下稱地
      檢署）為不起訴處分，惟該不起訴處分理由主要係以被上
      訴人拍賣取得上開土地時，拍賣公告業已註明「拍賣之耕
      地現由第三人丁○○承租耕種，拍定後不點交」，被上訴
      人雖由拍賣程序取得系爭土地所有權，然於拍定後並未點
      交，未解除上訴人對系爭土地事實上之占有，在點交前仍
      未改變上訴人對該不動產之支配關係，與刑法上竊佔之構
      成要件不同等語（再議駁回理由亦同），仍不足作為認定
      上訴人對系爭土地有租賃權之證據。
    2.土地原所有人甲○○於92年度執字2732號強制執行事件中
      係屬執行債務人，並非證人，且未依民事訴訟法第312條
      、第313條規定具結，無以擔保其供述之正確性；另上開
      竊佔案件亦曾傳訊證人甲○○、戊○○、庚○○，然渠等
      之證詞均未具結而不具證據能力，不得作為審判之資料；
      而原審92年度嘉小調字第1170號雖經當庭撤回起訴，惟撤
      回原因不明，不容上訴人解讀為「無法證明無租賃關係存
      在而撤回」。上訴人雖主張上述證人之證詞記載於法院或
      檢察署筆錄，為民事訴訟法第355條之公文書，公文書推
      定為真正云云，然參照公文程式條例第1條至第4條規定，
      該執行筆錄、詢問筆錄不符任何公文程式，並非公文書。
(四)、本件無買賣不破租賃原則之適用：
    退步言，縱認租賃關係為真，惟上訴人與原土地所有人甲○
    ○間之租賃契約，未定有租賃期限且未經公證，由修正民法
    第425條第2項修正理由及最高法院95年度台上字第521號判
    決觀之，乃具體而明確地認定有民法第425條第2項之適用而
    排除同條第1項買賣不破租賃規定之適用，另臺灣高等法院
    95年度上更(一)字第77號判決亦同此見解，上訴人雖援引臺灣
    高等法院94年度上更(一)字第49號判決、最高法院95年度台上
    字第1952號判決，然上開均與本件案例情形不同，最高法院
    95年度台上字第2735號判決並非針對民法第425條第2項表示
    法律意見，而最高法院96年度台上字第976號判決僅以寥寥
    數語「經核於法洵無違誤」，並未如最高法院95年度台上字
    第521號民事判決具體深入論述，不足為據。由民法第425條
    第2項立法理由觀之，該條項規定旨在規範出租人出租後讓
    與租賃物所有權所生之法律關係，並非溯及規範89年5月5日
    生效前出租、租賃物所有權讓與之法律關係，與釋字第620
    號解釋理由書並無違背，最高法院21年度上字第2147號、22
    年度上字第3433號判例均認民法債編修正施行後，發生租賃
    物所有權移轉之情形，自應適用民法第425條第2項之規定。
    再就利益權衡觀之，民法第425條第2項之規定係針對未經公
    證之長期或未定期限之租賃契約，苟經公證則完全不受影響
    ，此具有導正租約公證以求其權利義務內容合法明確，防免
    債務人於受強制執行時與第三人虛偽訂立長期或不定期之租
    賃契約以妨礙債權人之強制執行，如此出租人對於租賃期間
    之租金或租期屆滿之租賃物返還請求權得逕付強制執行亦較
    有保障。又上訴人所援引林誠二教授之見解，因該文章刊登
    之後已有最高法院95年度台上字第521號判決可資參照，依
    上說明，本件無買賣不破租賃原則之適用，上訴人自不得據
    以對抗被上訴人，上訴人仍屬無權占有。
(五)、並聲明：駁回上訴。
二、上訴人則以：
(一)、系爭土地原為訴外人甲○○所有，上訴人自78年、79年間即
    向其承租土地，填土、整地並加以開闢，以種植網室木瓜等
    農作物，迄今十幾年來從未間斷，是上訴人與原土地所有權
    人間存有不定期之租賃契約，並且於強制執行系爭土地之拍
    賣公告上即清楚載明「拍賣之耕地現由第三人丁○○承租耕
    種，拍定後不點交」，被上訴人既經拍賣程序取得系爭土地
    ，應已知悉上開不定期租賃之情事，卻無端興訟，先向地檢
    署對上訴人提出竊佔罪嫌，經不起訴處分後復向聲請再議，
    經駁回再議確定。是上訴人多年來因承租關係而占有系爭土
    地並有給付租金之事實，並非無權占有，且於被上訴人拍定
    取得系爭土地所有權後，上訴人亦以存證信函附上郵政匯票
    支付九十五年度租金，卻遭被上訴人拒絕收受。
(二)、系爭土地原所有人甲○○與上訴人間有不定期租賃關係：上
    訴人對系爭土地確有租賃權存在，有房地四鄰所有人於92年
    出具之證明書，該證明書之真正業據證人庚○○於94年度交
    查字第662號竊佔案件中（94年11月16日）表明係其所簽，
    又被上訴人雖否認其所簽之證明書之真正，惟依民事訴訟法
    第358條至第360條規定應屬真正，則該證明書屬私文書之概
    念，自得作為書證使用。再，戊○○、庚○○及系爭土地原
    所有人甲○○已於前開竊佔案件及原審法院92年度執字2732
    號強制執行案件之執行筆錄中具體表明上訴人占有系爭土地
    暨有收取租金之事實，該證詞業經記載於法院或檢察署筆錄
    之公文書上，並非一般私文書，依民事訴訟法第355條推定
    為真正，該證詞自屬可信。
(三)、本件有民法第425條第1項買賣不破租賃原則適用：
    查民法債編施行法於89年5月5日修正施行時，並未針對民法
    第425條第2項規定為溯及之特別規定，故應回歸到民法債編
    施行法第1條後段之規定，即不溯及既往原則，本件不定期
    租賃關係既發生於民法第425條第2項施行前，依上說明即不
    應適用該條之限制規定，參照臺灣高等法院94年度上更(一)字
    第49號已明白表示租賃關係發生在修正前者，依不溯及既往
    原則，無適用民法第425條第2項之餘地（最高法院95年度台
    上字第1353號維持原判），觀諸最高法院其他庭見解如96年
    度台上字第976號、95年度台上字第2735號、第1952號亦認
    原存在之租賃契約於修法後仍有民法第425條第1項之適用，
    被上訴人所提最高法院95年度台上字第521號判決應僅係偶
    一之見解，並非一貫之見解，且無論從利益權衡理論、文義
    解釋、立法目的、體系解釋及結果取向解釋觀之，均應以不
    溯及適用為可採。再者，依學者林誠二教授之論點認為，在
    社會上大部分長期或不定期租賃契約之發生期間多早於2000
    年5月5日之前，該長期或不定期租賃契約在民法債編修正施
    行前已存在一定期間，不能因為日後法律之修正，且民法債
    編施行法無特別明文規定溯及適用之情形下，即將2000年5
    月5日之後所有權人將不動產租賃物移轉於第三人之效力排
    除買賣不破租賃原則之適用，況一旦承認該條文具有溯及既
    往效力，將造成法律適用之不安定，並侵害到既有法律關係
    （租賃契約）當事人對修正前民法第425條之信賴。且民法
    債編中其他可溯及適用之規定均於民法債編施行法中定有溯
    及適用之規定，或僅將最高法院原有之長久實務見解予以明
    文、法制化，然民法第425條第2項係特別創設為排除買賣不
    破租賃之新要件，並無此等已存在之實務見解，債編施行法
    亦無溯及適用之規定，因此不應承認其具有溯及適用效力。
    司法院大法官釋字第620號解釋理由書亦宣示司法機關不應
    逕自違反法律所明定時間效力之規定，而逕將法無明文溯及
    之新法規範溯及適用法律制定前之生活事實。縱上，上訴人
    於系爭土地上既有不定期租賃關係存在，且民法第425條第2
    項亦無溯及適用之理，則上訴人占有系爭土地自屬有權占有
    等語資為抗辯。
(四)、並聲明：1.原判決不利於上訴人部份廢棄。2.上開廢棄部份
    被上訴人在第一審之訴駁回。
三、兩造不爭執事項：
(一)、系爭土地為被上訴人向原審法院執行處拍定取得，於94年5
    月27日核發權利移轉證書，同年6月21日辦妥所有權移轉登
    記。此有原審不動產權利移轉證書及土地登記簿謄本各一份
    在卷可參。
(二)、系爭土地如原判決附圖（下稱附圖）所示代號Ａ面積0.0036
    52公頃木造農舍、代號Ｂ面積0.002819公頃活動式鐵棚架、
    代號Ｃ面積0.474843公頃錏管架，代號Ｄ面積0.150646公頃
    、代號Ｅ面積0.189805公頃蕃茄園、代號Ｆ面積0.242892公
    頃花園，現為上訴人占有使用中。
四、本件爭執事項為，上訴人就系爭土地與原土地所有權人間有
    無租賃關係? 如有租賃關係，有無民法第425條之適用? 上
    訴人如為無權占有，不當得利為何? 茲析述如下：
(一)、上訴人主張，系爭土地自78年間起即向原所有權人甲○○承
    租並種植作物云云，並提出證明書五份為證。然為被上訴人
    所否認，縱觀上開證明書，分別係訴外人庚○○、范綱維、
    吳邱招妹、何容秀及被上訴人所出具，並非原土地所有權人
    甲○○與上訴人間就系爭土地租賃之約定。上訴人占有使用
    系爭土地之法律關係為何? 使用系爭土地之對價多少? 上訴
    人既未舉證證明其與甲○○間使用土地有對價關係，則上訴
    人辯稱系爭土地有不定期租賃契約云云，即有疑義。上開五
    份證明書不足為上訴人有利之認定。
(二)、系爭嘉義縣中埔鄉○○段1003地號土地，於89年10月12日地
    籍圖重測前為中埔鄉○○段興化小段210之1地號土地。該
    土地係於80年4月1日因買賣由前手謝金言辦理所有權移轉登
    記為戊○○所有，81年7月15日再由戊○○以買賣辦理所有
    權移轉登記為甲○○所有，有土地登記簿謄本為憑（見本院
    卷被上訴人補充辯論意旨狀），上訴人於地檢署95年度偵字
    第1763號竊佔案，於95年3月28日警訊訊問供稱「…我是向
    舊地主甲○○承租，每年5萬元承租耕作，我們是口頭約定
    ，沒有契約書，自78年至今都是這樣。：：」，惟查甲○○
    於地檢署95年度偵字第1763號竊佔案件中陳稱「（土地有無
    使用? 有無出租? 是否委託他人出租?）我交給丁○○耕作
    ，一買下來就給他耕作，是戊○○交給他耕作，因當時登記
    他的名義，後來移轉登記給我時，他有跟我講，我也同意，
    一開始我只知道戊○○有交給丁○○，不知有沒有租給丁○
    ○，後來大約5年前，因為我打算要賣土地，戊○○才跟我
    說他土地租給丁○○。（戊○○曾否轉交租金給你?）沒有
    。五年前我知道之後，我也沒跟他要，因為戊○○的經濟狀
    況也不好．．．」，顯見甲○○並無與丁○○接洽並出租系
    爭土地給丁○○之情形。丁○○主張向甲○○承租系爭土地
    顯屬虛妄。
(三)、就租約開始時間為何？上訴人於原審92年度執字第2732號拍
    賣抵押物強制執行事件中92年9月22日執行筆錄訊問：「有
    無承租1003土地」？上訴人答稱：「約79、80年間口頭約定
    ，未定租約，未定期限，租金每年5萬元均交予戊○○」，
    在地檢署95年度偵字第1763號竊佔案中，上訴人於95年4月7
    日警訊筆錄則供稱：「該地我在78年開始就承租耕作了」，
    執是，就租約開始時間究係78年或79年、80年間？上訴人先
    後供述不一，且查戊○○既係於80年4月1日始登記為系爭土
    地所有權人，豈可能於78年或79年即出租系爭土地給上訴人
    丁○○？上訴人供述顯不足採。
(四)、就租金之金額為何？向何人交付？地檢署95年度偵字第1763
    號竊佔案中，上訴人於95年4月7日警方訊問：「你向舊地主
    甲○○承租該地耕作時，其租金是如何支付」？上訴人答稱
    ：「我是與中埔鄉富收村村長庚○○一同拿租金給舊地主甲
    ○○，每年前一年年底前付清，租金為5萬元，每年租金都
    是5萬元。沒有收據為證。自79年開始給甲○○租金，剛開
    始承租時租金是7萬元，87年後承租租金改為5萬元。村長庚
    ○○是87年後才與我一同拿租金給舊地主甲○○」有訊問筆
    錄附本院卷可稽。上訴人顯係主張79年至87年以前每年租金
    7萬元，87年以後每年租金調降為5萬元。且租金交付之對象
    均為甲○○。惟上訴人在原審92年度執字第2732號92年9月
    22日執行筆錄法官問：「有無承租1003土地」？答稱：「約
    79、80年間口頭約定，未定租約，未定期限，租金每年5 萬
    元均交予戊○○」，顯係主張從79、80年間開始每年租金均
    係5萬元，未曾調整，且租金交付之對象均為戊○○，就租
    金之金額為何？向何人交付？前後主張亦顯屬矛盾而不足採
    。
(五)、證人庚○○於本院證述：「（證人庚○○是否認識丁○○）
    認識。是因為做生意的場所認識的。丁○○在和睦國小上班
    ，除了上班以外作耕作，他是向別人承租土地耕作，土地是
    向戊○○承租的，戊○○在中埔農會隆興辦事處上班，我擔
    任農會代表認識，丁○○告訴我土地是向戊○○承租的，我
    跟丁○○拿一次租金到戊○○服務的農會給戊○○收，戊○
    ○中風以後我與丁○○拿一次租金到戊○○家理，由戊○○
    太太收取，丁○○何時承租土地我不知道」；「（問：這塊
    土地租金多少是否知道）我跟丁○○去兩次，每次5萬元。
    一開始是否租金5萬元我不知道，我只知道我跟他去每次都
    是5萬元。租金是否預付我不知道」。「（問丁○○為何不
    自己去找戊○○，會找你一起去）是招伴一起去。第一次拿
    5萬元是丁○○直接拿給戊○○，拿錢給戊○○沒有幾分鐘
    。丁○○只有拿錢給戊○○，沒有說什麼話。戊○○沒有收
    據給丁○○，都是口頭信用。戊○○只有收到錢，沒有說什
    麼話。第二次5萬元是拿到戊○○家裡，當時戊○○沒有辦
    法說話，錢拿給他太太，拿租金是何時租金我也不記得了」
    等語。然者，上訴人於地檢署95年度偵字第1763號竊佔案95
    年4月7日警方訊問筆錄係主張與庚○○一同拿租金給舊地主
    甲○○，此與庚○○證稱拿租金給戊○○顯然不符。證人庚
    ○○既係聽聞上訴人轉述伊向戊○○承租土地，顯屬傳聞證
    據，不足以證明丁○○確有承租系爭土地。
(六)、證人甲○○於本院證述：「（問：你有買土地登記戊○○的
    名義）本來要與我一起買土地，後來他沒有錢就由我來買，
    因為需要自耕農才能登記，所以才登記戊○○的名字。這塊
    土地因為戊○○的介紹他的好朋友丁○○，就用戊○○名義
    出租給丁○○，當時都沒有寫租約，因為他在農會上班，我
    認為他人很老實就租給他，那時租金每年拿5萬元，租金有
    時他收取，有時候我收取租金，因為戊○○經濟比較不好，
    我當時在可口可樂上班」。「（問：你以前在執行處租金說
    多少不清楚，為何今日能說明每年租金5萬元）當時執行處
    要拍賣也有說租金5萬元。土地要出租給丁○○，是戊○○
    經過我同意跟丁○○談的，我沒有直接跟丁○○談。戊○○
    出租給丁○○土地沒有說租多久，戊○○沒有說租金是預付
    還是事後才收租金。這塊土地何時租給丁○○我不記得了，
    是在登記戊○○名下時就租給丁○○耕作。80年4月1日登記
    戊○○名下後才租給丁○○。丁○○是否有說過每年租金7
    萬元我不記得了」。「（問：94年10月30日檢察事務官訊問
    土地使用出租，你有說5年前要你賣土地，戊○○才說有租
    給丁○○？提示筆錄）時間太久了我忘記了」。「（問：丁
    ○○是否有直接拿租金給你）有的。不記得是兩年還是三年
    ，不知拿現金或是拿支票我忘記了」。「（問：你以前在檢
    察事務官問是否知道丁○○如何付租金的事情？你說都不知
    道？）我沒有說都不知道。」「（問：是否記得王爺段面積
    有多大？多少錢買？）面積好像4000多坪，2000多萬元買的
    。除了這塊土地我還有其他土地。我沒有土地讓別人無償使
    用」。「（問：土地要受法院拍賣那段期間，是否要收回自
    己賣，丁○○要求你補償他？）當時丁○○媽媽要求我要給
    他300萬元。當時沒有講好，也沒有吵架，他就拍定了」。
    「（問：在地檢署稱對於詢問被告是否知道丁○○付租金的
    情形，答稱不知道也沒有去問，是否指丁○○給付租金給戊
    ○○部分）是的。我只說記得我收到10萬元，希望不要再傳
    我來。至於戊○○收取的部分我不知道」。「（問：你今日
    所陳述比較接近事實，還是地檢署答時比較接近事實）我昨
    天又去問過戊○○，確定戊○○有無收取租金，戊○○點頭
    。我因為擔任保證人土地才會被拍賣」。「（問：以前法院
    執行處與地檢署陳述是否實在）時間太久了無法記得當時所
    講的話內容」。惟查：甲○○於原審92年度執字第2732號拍
    賣抵押物強制執行事件中92年9月22日執行筆錄法官問：「
    本件承租情形如何」？答稱：「已出租十幾年了，但承租之
    租金若干並不清楚，均委託他人收取」，但在本院97年2月
    13日訊問時竟能清楚證稱「每年租金5萬元」，此顯屬臨訟
    杜撰之詞而不足採。又地檢署95年度偵字第1763號竊佔案件
    94年10月30日檢察事務官訊問：「土地有無使用? 有無出租
    ？是否委託他人出租？」答稱：「我交給丁○○耕作，一買
    下來就給他耕作，是戊○○交給他耕作，因當時登記他的名
    義，後來移轉登記給我時，他有跟我講，我也同意，一開始
    我只知道戊○○有交給丁○○，不知有沒有租給丁○○，後
    來大約五年前，因為我打算要賣土地，戊○○才跟我說他土
    地租給丁○○」，又問：「是否知道戊○○如何與丁○○約
    定租金？租期」？答稱：「我都不知道，只知他們沒有訂立
    書面契約」有訊問筆錄可考（見本院卷）。此與證人甲○○
    在本院97年2月13日訊問時證稱知悉一開始就用戊○○名義
    出租給丁○○顯然矛盾而不足採。
五、承上，系爭土地於拍賣之前即為上訴人所占有、使用，上訴
    人抗辯係本於不定期租賃關係而占有云云自無可取。上訴人
    與甲○○間無租賃關係存在，為本院認定之事實，則本案有
    無民法第425條買賣不破租賃原則之適用，即無審酌之必要
    。
六、上訴人又稱系爭土地上有租賃關係，經原審執行處公告於拍
    賣公告，被上訴人應知悉系爭土地之租賃關係云云，然按執
    行法院為非訟法院，僅得依執行名義為強制執行，無權調查
    審認當事人實體上權利義務之爭執（最高法院80年度台抗字
    第198號裁定參照）；此時執行法院就非執行名義所載之租
    賃契約之權利義務關係是否存在，並無實體上（包括事實上
    及法律上之實體事項）之審查權，上訴人就此所為抗辯，亦
    不足採。上訴人無權占有系爭土地堪以認定。從而，被上訴
    人依民法第767條規定請求上訴人如附圖所示代號Ａ面積0.0
    03652公頃木造農舍、代號Ｂ面積0.002819公頃活動式鐵棚
    架、代號Ｃ面積0.474843公頃範圍內之錏管架拆除，並將代
    號Ｄ面積0.150646公頃、代號Ｅ面積0.189805公頃蕃茄園、
    代號Ｆ面積0.242892公頃花園剷除，並將1003地號土地全部
    交還被上訴人依法有據應予准許。
七、末按無法律上之原因而受利益，致他人受損害者，應返還其
    利益，民法第179條前段定有明文。依不當得利之法則請求
    返還不當得利，以無法律上之原因而受利益，致他人受有損
    害為其要件，故其得請求返還之範圍，應以對方所受之利益
    為度，非以請求人所受損害若干為準，無權占有他人土地，
    可能獲得相當於租金之利益為社會通常之觀念，最高法院61
    年度台上字第1695號著有判例可資參照。被上訴人一併請求
    上訴人應給付相當於租金之利益，應予准許。按城市地方房
    屋之租金，以不超過土地及其建築物申報地價年息百分之10
    為限，此觀土地法第97條第1項規定自明，其中計算「土地
    申報總價額」之基準，依土地法施行法第25條、土地法第14
    8條等規定，係以土地所有權人依法所申報之地價為其法定
    地價。本件系爭土地位於嘉義縣中埔鄉，附近土地雜草叢生
    ，西南側經鄉道與外界聯絡，交通機能尚可，商業、農業機
    能欠佳，業經原審及本院勘驗屬實，製現況圖附卷可稽。則
    被上訴人以土地法第97條第1項以土地申報總價年息百分之
    10之上限計算上訴人使用系爭土地之對價，自屬過高，應酌
    減至申報總價年息百分之5為宜。系爭土地於93年1月之申報
    地價為每平方公尺184元，有土地登記謄本在卷可明，系爭
    土地面積13660.66平方公尺，申報總價為2,513,561元（元
    以下四捨五入）。上訴人自94年5月27日起至95年9月27日止
    ，共無權占有長達1年4個月，上訴人應返還不當得利為167,
    571元（125,678＋41,893＝167,571），及自95年9月28日起
    至交還土地之日止，按每年125,687元計算之金額，應予准
    許，逾此範圍之請求，應予駁回。原審就上開應准許部分，
    為被上訴人勝訴之判決，並以本件為關於財產權之訴訟，兩
    造均陳明願供擔保，請求宣告假執行及免為假執行，就被上
    訴人勝訴部分，分別酌定相當擔保金額併准許之；並以被上
    訴人敗訴部分，其假執行之聲請已失所附麗，併予駁回。另
    以拆除地上物，非立時可就，斟酌實際情況，酌定履行期間
    為六個月，以資兼顧，經核並無違誤，上訴人上訴意旨就此
    部分仍執陳詞，指摘原判決不當，求予廢棄，為無理由，應
    予駁回。
八、本件事證已臻明確，兩造其餘攻擊或防禦方法及所提證據，
    均與本院心證之形成及判決結果不生影響，爰不一一再加以
    論述，併此敘明。
九、據上論結，本件上訴為無理由，依民事訴訟法第449條第1項
    、第78條，判決如主文。
中    華    民    國    97    年    4     月    8     日
                  民事第四庭    審判長法  官  王惠一
                                      法  官  王浦傑
                                      法  官  蘇重信
上為正本係照原本作成。
如對本判決上訴，須於判決送達後20日內向本院提出上訴狀，未
表明上訴理由者，應於上訴後20日內，向本院提出理由書（須附
繕本）。依法須繳納裁判費並應委任律師為訴訟代理人，始得上
訴。
中    華    民    國    97    年    4     月    8     日
                                      書記官  黃文生
【附記】
民事訴訟法第466條之1：
(1)對於第二審判決上訴，上訴人應委任律師為訴訟代理人。但上
  訴人或其法定代理人具有律師資格者，不在此限。
(2)上訴人之配偶、三親等內之血親、二親等內之姻親，或上訴人
  為法人、中央或地方機關時，其所屬專任人員具有律師資格並
  經法院認為適當者，亦得為第三審訴訟代理人。
民事訴訟法第466條之2：
  上訴人無資力委任訴訟代理人者，得依訴訟救助之規定，聲請
  第三審法院為之選任律師為其訴訟代理人。


司法院資訊處製作；財團法人民間司法改革基金會備份。
